臺灣桃園地方法院刑事判決
公　訴　人　臺灣桃園地方法院檢察署檢察官
被　　　告　乙○○
上列被告因偽造文書等案件，經檢察官提起公訴（九十四年度偵
字第五一八六號），被告於本院準備程序進行中，就被訴事實為
有罪之陳述，經本院告知簡式審判程序之旨，並聽取公訴人及被
告意見後，本院合議庭裁定由受命法官獨任進行簡式審判程序審
理，本院判決如下：
           主      文
乙○○連續行使偽造私文書，足以生損害於他人，處有期徒刑肆
月，如易科罰金，以參佰元折算壹日。如附表所示偽造「甲○○
」之署押、盜用甲○○之印文及扣案戶名為「甲○○」之郵政存
簿儲金簿壹本、名為「甲○○」之國民身分證壹張均沒收。
           事      實
一、乙○○與甲○○係兄弟關係，原共同居住在桃園縣桃園市○
    ○路六百八十七號三樓，甲○○嗣因工作之故，甚少返家，
    惟仍將其所有之印章等物品置放於上址。乙○○因在外積欠
    信用卡款項，需款孔急，竟萌生盜領甲○○郵局存款供己花
    用之念，先於民國九十四年一月七日上午某時許，竊得甲○
    ○置於上開住處之印章後（親屬間竊盜部分未據告訴），施
    基於行使偽造私文書、使公務員登載不實及為自己不法所有
    而詐領財物之概括犯意，而為下列犯行：
  (一)乙○○先於同日十時三十分許前往桃園市戶政事務所，向戶
    政人員佯稱其為甲○○本人，身分證於九十三年十二月間某
    日在桃園縣某處遺失，並在補領國民身分證申請書之申請人
    欄偽造「甲○○」署押、捺印指紋欄按壓指印及於領證核章
    欄盜蓋「甲○○」之印章各一枚後，連同其個人照片二張，
    交付予該事務所承辦人員以為行使，承辦人員不疑有他，即
    將此「甲○○身分證遺失並補發」之不實事項登載於其職務
    上所掌之戶籍登記公文書後，再交予乙○○製作完成貼有乙
    ○○本人照片及載有相關不實事項之「甲○○」國民身分證
    一張，足生損害於戶政機關有關身分證核發管理作業之正確
    性、公信力及甲○○本人。
  (二)乙○○旋於同日十一時許，持前開所竊得之印章及冒名取得
    「甲○○」國民身分證後，至桃園縣桃園市中路郵局，向承
    辦人佯稱其為「甲○○」本人，並表示原郵政存簿儲金簿及
    留存印鑑章遺失，欲辦理補發郵政存簿儲金簿及印鑑變更，
    除填寫掛失止付申請書及變更印鑑申請書外，並於變更印鑑
    申請書之印鑑欄上盜用前揭竊得甲○○之印章一枚後，連同
    該印章，交付予桃園縣中路郵局之承辦人員以為行使，使桃
    園市中路郵局承辦人員誤認存款客戶「甲○○」之郵政存簿
    儲金簿及原留存印鑑章確實遺失，因而補發戶名為甲○○之
    郵政存簿儲金簿予乙○○及辦理印鑑變更，該不知情之承辦
    人員並在郵政存簿儲金簿之連線通儲印鑑欄上蓋用甲○○之
    印章一枚，足生損害人甲○○本人及桃園市中路郵局對其客
    戶管理之正確性。
  (三)乙○○旋基於意圖為自己不法所有之概括犯意，先於九十四
    年一月八日，前往桃園市中路郵局，以甲○○之名義填寫提
    款金額為十萬元郵政存簿儲金提款單一紙，並在請蓋原留印
    鑑欄上盜蓋「甲○○」印章一枚，持以之向桃園市中路郵局
    行使，致桃園市中路郵局承辦人員陷於錯誤，誤以為確係該
    局客戶甲○○欲提領上開金額，而如數交付之。再於翌日即
    （九日），以同上方法，提領一萬四千六百元，得手後，將
    款項花用殆盡，足生損害於甲○○及桃園市中路郵局之郵局
    客戶帳戶管理之正確性。嗣經甲○○發現報警，警方於九十
    四年一月十二日二十二時二十分許在桃園縣桃園市○○路六
    八七號三樓，經乙○○同意搜索後，扣得上開冒名補發名為
    甲○○之國民身分證一張及郵政存簿儲金簿一本，始悉上情
    。
二、案經甲○○訴由桃園縣政府警察局桃園分局報告桃園地方法
    院檢察署檢察官偵查起訴。
           理      由
一、上揭犯罪事實，業據被告乙○○於警詢、偵訊及本院審理時
    坦承不諱，核以被害人甲○○於警詢及本院調查時指訴之情
    節相符，並有卷附冒用「甲○○」名義填寫或請領之補領國
    民身分證申請書一紙、郵政存簿儲金簿影本一份、中華郵政
    股份有限公司以桃園郵局桃營字第０九四０一００五八二號
    函所檢附之郵局儲金簿掛失止付申請書一紙、郵政存簿儲金
    提款單影本二紙及該公司以桃營字第○九四○一○一○○五
    號函檢送之變理變更印鑑申請書影本一紙在卷可稽。此外，
    復有扣案之冒用「甲○○」名義申請而得之國民身分證一張
    及郵政存簿儲金一本，可資佐證，堪認被告自白與事實相符
    ，可採為論罪科刑之基礎。綜上所述，本件事證明確，被告
    犯行洵勘認定。
二、核被告意圖供行使之用，而冒用「甲○○」名義製作如事實
    欄所述之補領國民身分證申請書、郵政存簿儲金簿掛失止付
    申請書、變更印鑑申請書及郵政存簿儲金提款單，係犯刑法
    第二百十六條、第二百十條之行使偽造文書罪。而其盜用「
    甲○○」印章印文及偽造「甲○○」簽名部分，均為其偽造
    私文書之部分行為，均不另論罪。又被告意圖供行使之用，
    謊以「甲○○」身分證遺失為由，向「桃園市戶政事務所」
    申請補發「甲○○」身分證，致使該事務所承辦人員將此「
    甲○○身分證遺失並申請補發」等不實事項登載於職務上所
    掌之戶籍登記簿上，且據以核發貼上乙○○照片等載有相關
    不實事項之「甲○○」國民身分證一張交其收執，再持該國
    民身分證據以冒名申請郵政存簿儲金簿遺失並補發之行為部
    分，係犯刑法第二百十六條、第二百十四條之行使使公務員
    登載不實公文書罪。其上開偽造私文書、使公務員登載不實
    之低度行為，應分別為行使各該文書、行使使公務員登載不
    實文書之高度行為所吸收，均不另論罪。而被告交付所竊得
    「甲○○」之印章予不知情之郵局承辦人員，而利用該承辦
    人員，在郵局存簿儲金簿之連線通儲印鑑欄上蓋用「甲○○
    」之印章一枚部分，為間接正犯。至其意圖為自己不法之所
    有，連續以詐術使桃園市中路郵局承辦人員交付金錢之行為
    ，則係犯刑法第三百三十九條第一項普通詐欺罪。再被告多
    次行使偽造文書及普通詐欺行為，時間均緊接、手段相同，
    且均各觸犯構成要件相同之罪，顯皆係基於概括之犯意反覆
    為之，均為連續犯，均應依刑法第五十六條規定論以一罪，
    並加重其刑。被告連續詐欺取財、連續行使偽造私文書、行
    使使公務員登載不實公文書各行為間，有手段、目的之牽連
    關係，應從一重，論以連續行使偽造私文書罪。公訴人以被
    告所犯詐欺罪與行使偽造私文書罪及行使使公務員登載不實
    公文書罪間有牽連關係，應從一重論以詐欺取財罪處斷之請
    求，核與刑法第五十五條求以從重論罪之規定不符，容有未
    洽，附此敘明。爰審酌被告年輕力壯，不思以正途賺取財物
    ，及其犯罪之動機、目的、詐取之財物數額之多寡，及其犯
    罪後坦承犯行，尚知悔悟等一切情狀，量處如主文所示之刑
    ，以示警懲。
三、沒收部分：
    補領國民身分證申請書上偽造「甲○○」之署押及指印各一
    枚及盜用之印文一枚、郵政存簿儲金提款單內盜用之「甲○
    ○」印文二枚及變更印鑑申請書上盜用「甲○○」之印文一
    枚，均依刑法第二百十九條之規定宣告沒收之。另扣案冒用
    「甲○○」名義所申請之國民身分證一張及戶名為甲○○之
    郵政存簿儲金簿一本，均為被告犯罪所得之物，均應依刑法
    第三十八條第一項第三款宣告沒收。至扣案之國民身分證及
    郵政存簿儲金簿既已沒收，於該身分證上所貼之乙○○相片
    一張及郵政存簿儲金簿上連線通儲印鑑欄上之甲○○印文一
    枚，自均無庸重複另為沒收之諭知。另補領國民身分證申請
    書上之乙○○相片一張，雖係供被告犯罪所用，然既經交付
    予戶政機關，自非屬被告所為，自無庸為沒收之諭知，併此
    敘明。
據上論斷，應依刑事訴訟法第二百七十三條之一、第二百九十九
條第一項前段，刑法第五十六條、第二百十六條、第二百十四條
、第二百十條、第三百三十九條第一項、第五十五條、第二百十
九條、第三十八條第一項第三款，罰金罰鍰提高標準條例第一條
前段、第二條，判決如主文。
本案經檢察官廖先志到庭執行職務。
中   華   民    國    九十四   年   九    月   三十   日
           臺灣桃園地方法院刑事第十庭
                           法  官    柯姿佐
以上正本證明與原本無異。
如不服本判決，應於判決送達後10日內向本院提出上訴狀（應附
繕本），上訴於臺灣高等法院。
　　　　　　　　　　　　 　書記官　  張淑芬
中   華   民    國    九十四   年   十    月   三     日
附錄論罪科刑法條
中華民國刑法第210條
(偽造變造私文書罪)
偽造、變造私文書，足以生損害於公眾或他人者，處五年以下有
期徒刑。
中華民國刑法第214條
(使公務員登載不實罪)
明知為不實之事項，而使公務員登載於職務上所掌之公文書，足
以生損害於公眾或他人者，處三年以下有期徒刑、拘役或五百元
以下罰金。
中華民國刑法第216條
(行使偽造變造或登載不實之文書罪)
行使第二百十條至第二百十五條之文書者，依偽造、變造文書或
登載不實事項或使登載不實事項之規定處斷。
中華民國刑法第339條
(普通詐欺罪)
意圖為自己或第三人不法之所有，以詐術使人將本人或第三人之
物交付者，處五年以下有期徒刑、拘役或科或併科一千元以下罰
金。
~FO
附表
        ┌──┬────────────────┬────┐
        │編號│          名        稱          │ 數  量 │
        ├──┼────────────────┼────┤
        │ 一 │補領國民身分證申請書申請人偽造蘇│ 一枚   │
        │    │奕維之署押                      │        │
        ├──┼────────────────┼────┤
        │ 二 │補領國民身分證申請書領證核章欄盜│ 一枚   │
        │    │用甲○○印文                    │        │
        ├──┼────────────────┼────┤
        │ 三 │補領國民身分證申請書捺印指紋欄內│ 一枚   │
        │    │之指印                          │        │
        ├──┼────────────────┼────┤
        │ 四 │變更印鑑申請書印鑑欄偽造甲○○印│ 一枚   │
        │    │文                              │        │
        │    │                                │        │
        ├──┼────────────────┼────┤
        │ 五 │郵政存簿儲金提款單原留印鑑欄盜用│ 二枚   │
        │    │甲○○印文                      │        │
        └──┴────────────────┴────┘
